臺灣高雄地方法院刑事判決
自　訴　人　台灣三陽製藥廠股份有限公司
代　表　人　甲○○
自訴代理人　洪鍚鵬律師
被　　　告　乙○○
上列被告因詐欺案件，經自訴人提起自訴，本院判決如下：
    主  文
本件免訴。
    理  由
一、自訴意旨略以：被告乙○○係家明貿易有限公司負責人，於
    民國83年間，未經自訴人台灣三陽製藥股份有限公司 (下稱
    自訴人)授 權同意，竟偽刻自訴人之印章，進而又以該偽造
    之印章連續蓋於案外人張家蓉所簽發如附表所示支票背面，
    而偽造自訴人之印文於上開支票上之背書，足以生損害於自
    訴人，嗣乙○○持上開支票前往遠東商業銀行股份有限公司
    辦理票貼，旋因上開支票屆期提示遭退票，遠東銀行遂對自
    訴人向本院簡易庭提起給付票款之訴，自訴人始悉上情。因
    認被告涉犯刑法第216 條、210 條、第217 條之偽造文書罪
    責等語。
二、按案件時效已完成者，應諭知免訴之判決，刑事訴訟法第30
    2 條第2 款定有明文。次按被告行為後，刑法第80、83條關
    於追訴權時效期間、停止之規定，業已於民國94年2 月2 日
    修正公布，並於95年7 月1 日施行。現行刑法第2 條第1 項
    規定：「行為後法律有變更者，適用行為時之法律。但行為
    後之法律有利於行為人者，適用最有利於行為人之法律」，
    因追訴權時效期間之長、短，關係是否行為人受到刑事追訴
    或處罰，而追訴時效完成者，依刑事訴訟法第302 條第2 款
    規定應諭知免訴判決，而免訴判決為實體判決，因此關於追
    訴時效期間之修正，應屬實體刑罰法律變更，而有刑法第2
    條第1 項規定之適用（臺灣高等法院暨所屬法院因應新修正
    刑法施行座談會意見參照），合先敘明。
三、而修正前刑法第80條規定：「追訴權，因左列期間內不行使
    而消滅：一、死刑、無期徒刑或十年以上有期徒刑者，20年
    。二、三年以上十年未滿有期徒刑者，10年。三、一年以上
    三年未滿有期徒刑者，5 年。四、一年未滿有期徒刑者，3
    年。五、拘役或罰金者，1 年。前項期間自犯罪成立之日起
    算。但犯罪行為有連續或繼續之狀態者，自行為終了之日起
    算」、修正前刑法第83條規定：「追訴權之時效，如依法律
    之規定，偵查、起訴或審判之程序，不能開始或繼續時，停
    止其進行。前項時效停止，自停止原因消滅之日起，與停止
    前已經過之期間，一併計算。停止原因繼續存在之期間，如
    達於第80條第1 項各款所定期間四分之一者，其停止原因視
    為消滅」；而修正後刑法第80條則規定：「追訴權，因下列
    期間內未起訴而消滅：一、犯最重本刑為死刑、無期徒刑或
    十年以上有期徒刑之罪者，30年。二、犯最重本刑為三年以
    上十年未滿有期徒刑之罪者，20年。三、犯最重本刑為一年
    以上三年未滿有期徒刑之罪者，10年。四、犯最重本刑為一
    年未滿有期徒刑、拘役或罰金之罪者，5 年。前項期間自犯
    罪成立之日起算。但犯罪行為有繼續之狀態者，自行為終了
    之日起算」、修正後刑法第83條規定：「追訴權之時效，因
    起訴而停止進行。依法應停止偵查或因犯罪行為人逃匿而通
    緝者，亦同。前項時效之停止進行，有下列情形之一者，其
    停止原因視為消滅：一、諭知公訴不受理判決確定，或因程
    序上理由終結自訴確定者。二、審判程序依法律之規定或因
    被告逃匿而通緝，不能開始或繼續，而其期間已達第80條第
    1 項各款所定期間四分之一者。三、依第1 項後段規定停止
    偵查或通緝，而其期間已達第80條第1 項各款所定期間四分
    之一者。前二項之時效，自停止原因消滅之日起，與停止前
    已經過之期間，一併計算」。又刑法第210 、21條之偽造私
    文書、行使偽造私文書罪，及同法第217 條之偽造印章、印
    文、署押罪，其法定本刑為5 年以下有期徒刑，及3 年以下
    有期徒刑。上開行使、偽造私文書、偽造私文書罪及偽造印
    章、印文、署押罪之追訴時效，依修正前刑法第80條第2 款
    之規定為10年。被告行為後刑法第80條已於95年7 月1 日修
    正施行，依修正後同條第2 款之規定，其追訴時效為20年。
    惟行為後法律有變更者，適用行為時之法律，但行為後之法
    律有利於行為人者，適用最有利於行為人之法律，刑法第2
    條第1 項明文，是被告為上開行為後，關於追訴時效之規定
    既有修正，比較新舊法之規定，以舊法對被告較為有利，自
    應依舊法規定計算所犯之罪之追訴時效，合先敘明。
四、經查：本件被告乙○○被訴於83年7 月1 日觸犯刑法第216
    條、第210 條、第217 條等偽造文書罪，其追訴權時效期間
    ，依修正前刑法第80條第1 項第2 款規定為10年，已如前述
    ，經自訴人於83年3 月13日提起自訴繫屬本院審理，迄本院
    於84年4 月11日發布通緝日止之期間（依大法官會議釋字第
    138 號解釋，此期間不生時效進行之問題），再加計因被告
    通緝，致本案審判程序不能開始，而停止追訴權時效進行持
    續所達上開追訴權時間之4 分之1 期間（即2 年6 月）後，
    被告所犯前開偽造文書罪之追訴權時效應至96年1 月30日完
    成，惟被告迄今仍未緝獲歸案，其所犯上開偽造文書罪之追
    訴權已因時效完成而消滅，揆諸前揭說明，本件爰不經言詞
    辯論，逕為免訴之諭知。
據上論斷，應依刑事訴訟法第302 條第2 款、第307 條，判決如
主文。
中　　華　　民　　國　　96　　年　　4 　　月　　24　　日
                  刑事第五庭    審判長法官   李嘉興
                                      法官   陳君杰
                                      法官   張金柱
如不服本判決，應於判決送達後10日內，向本院提出上訴狀。
（須附繕本）
上正本證明與原本無異。
中　　華　　民　　國　　96　　年　　4 　　月　　24　　日
                                  書記官   莊正彬
附表
┌──┬─────┬────┬────┬────┬──────┬───┐
│編號│   金額   │付款人  │帳號    │票號    │發票日      │提示日│
│    │（新台幣）│        │        │        │            │      │
├──┼─────┼────┼────┼────┼──────┼───┤
│1   │34萬3千6百│第一商業│04008-3 │0000000 │83年9月19日 │同左  │
│    │5十元     │銀行三民│        │        │            │      │
│    │          │分行    │        │        │            │      │
├──┼─────┼────┼────┼────┼──────┼───┤
│2   │31萬4千元 │同上    │同上    │0000000 │83年10月29日│同左  │
└──┴─────┴────┴────┴────┴──────┴───┘
